【裁判字號】    94,訴,846
【裁判日期】    950428
【裁判案由】    偽造文書等
【裁判全文】
臺灣臺北地方法院刑事判決               94年度訴字第846號
公  訴  人  臺灣臺北地方法院檢察署檢察官
被      告  甲○○
上列被告因偽造文書案件，經檢察官提起公訴（九十四年度偵字
第八二四六號），嗣於本院準備程序進行中，被告就被訴事實為
有罪之陳述，經本院合議庭裁定由受命法官獨任進行簡式審判程
序，本院判決如下：
    主  文
甲○○連續行使偽造私文書，足以生損害於他人，累犯，處有期
徒刑陸月，如易科罰金，以佰元折算壹日。
    事  實
一、甲○○曾於民國八十八年間因犯竊盜罪，經本院於八十八年
    三月十七日以八十八年度北簡字第四二八號判決判處拘役三
    十日，緩刑三年確定。復於緩刑期間內即八十九年十月間因
    犯竊盜罪，經本院於八十九年十一月二十四日以八十九年度
    易字第二五九三號判決判處有期徒刑五月確定，於九十年一
    月五日入監執行，刑期應至九十年三月二十四日屆滿；而上
    開緩刑宣告，因前開緩刑期間內再犯竊盜罪，經本院於九十
    年二月十四日以九十年度聲字第四三九號裁定緩刑宣告撤銷
    確定，應於九十年三月二十五日接續執行，於九十年四月二
    十三日執行完畢。又於九十年五月間因犯竊盜罪，經本院於
    九十年八月二十八日以九十年度易字第一二九八號判決判處
    有期徒刑七月確定，於九十一年三月十九日入監執行，刑期
    應至九十一年十月二日屆滿；再於九十年十一月間因犯竊盜
    罪，經本院於九十一年五月二十二日以九十一年度易字第一
    六四號判決判處有期徒刑八月確定，應於九十一年十月三日
    接續執行，於九十二年五月十三日縮短刑期執行完畢。詎猶
    不知悔悟，竟基於意圖為自己不法所有及偽造文書之概括犯
    意，於九十三年六月三十日中午十二時許，在臺北縣深坑鄉
    ○○路○段二九三號某小吃店內，先向友人乙○○佯稱為避
    免乙○○遭簡訊詐欺取財，願幫忙乙○○更換其申辦之華南
    商業銀行股份有限公司（下稱華南銀行）現金卡號碼，使乙
    ○○不疑有他陷於錯誤，將其申辦之華南銀行卡號0000
    00000000號之現金卡一張交付予甲○○，甲○○旋
    於翌日某時，未經乙○○之同意或授權，持乙○○所交付之
    上開現金卡，在位於臺北市某處之第一商業銀行股份有限公
    司內，利用該銀行設置之自動付款設備，連續將乙○○所交
    付之上開現金卡插入該自動付款設備，並輸入其事先已知悉
    之密碼預借現金新臺幣（下同）三萬元及一萬九千元，使該
    自動付款設備辨識系統陷於錯誤，誤認其係有正當權源持卡
    人，以此不正方法由該自動付款設備取得現金三萬元及一萬
    九千元，共計四萬九千元，足以生損害於華南銀行對於現金
    卡帳戶管理之正確性及乙○○。復於同年八月十七日某時，
    在臺北縣深坑鄉○○路○段三○號之中華郵政股份有限公司
    （下稱中華郵政公司）深坑郵局（臺北一七五支局）內（起
    訴書誤載為於九十三年八月十八日，在臺北縣深坑鄉○○路
    ○段二六四號之一臺北郵局第一八一支局），向乙○○佯稱
    欲幫忙保管中華郵政公司存摺及印章，使乙○○不疑有他而
    陷於錯誤，將其所有之中華郵政公司深坑郵局存簿儲金帳戶
    00000000000000號所屬郵政存簿儲金簿一本
    及印章一個交付甲○○保管，甲○○旋於如附表所示時間，
    未經乙○○之同意或授權，先後持乙○○所交付上開郵政存
    簿儲金簿一本及印章一個至附表所示中華郵政公司各分局，
    連續冒用乙○○之名義，在空白的郵政存簿儲金提款單上填
    寫帳戶帳號為00000000000000號及如附表所
    示日期、提領金額等事項，並如附表所示盜用乙○○之印章
    蓋用於各該郵政存簿儲金提款單「請蓋原留印鑑」欄內，表
    示係乙○○欲自其在中華郵政公司深坑郵局開立之帳號00
    000000000000號帳戶內提領如附表所示金額之
    意思，而先後偽造以乙○○名義出具之郵政存簿儲金提款單
    共三紙，偽造完成後，再分別連同乙○○上揭中華郵政公司
    深坑郵局郵政存簿儲金簿一本交付予不知情之附表所示中華
    郵政公司各分局承辦人員而行使之，致使附表所示中華郵政
    公司各分局承辦人員分別陷於錯誤，誤以為甲○○係依乙○
    ○本人授權為領款，而分別據以辦理自乙○○上開帳戶提領
    如附表所示金額之手續，並如數交付甲○○，足以生損害於
    中華郵政公司對於帳戶管理之正確性及乙○○，得款後即供
    己花用。嗣因乙○○與甲○○一同前往中華郵政公司領取上
    開帳戶提款卡時發覺有異，經向中華郵政公司調閱該帳戶提
    領紀錄，始察覺上情。
二、案經乙○○訴由臺北縣政府警察局新店分局報告臺灣臺北地
    方法院檢察署檢察官偵查起訴。
    理  由
一、前揭犯罪事實，業據被告於本院審理時坦承不諱，核與告訴
    人乙○○於警詢及偵查中指述情節相符，復經證人即協調本
    件糾紛之友人林仁德於檢察事務官前證述屬實，並有華南銀
    行貸還款交易明細查詢一紙、郵政存簿儲金提款單影本三紙
    、中華郵政公司臺北郵局九十四年六月六日北營字第○九四
    ○九○二五八六號函及其所檢附乙○○上開帳戶之客戶歷史
    交易清單一紙、切結書一紙及和解書影本一紙在卷可稽，足
    認被告之自白與事實相符，應堪採信。綜上所述，本件事證
    明確，被告犯行堪以認定，應予依法論科。
二、被告以告訴人之名義，分別偽造郵政存簿儲金提款單並進而
    行使之，致使中華郵政公司各分局承辦人員分別陷於錯誤，
    誤以為經告訴人授權，而分別交付款項予被告，足以生損害
    於中華郵政公司對於帳戶管理之正確性及乙○○。又被告持
    告訴人前開華南銀行現金卡至自動付款設備，連續插入該金
    融卡，鍵入密碼，使該自動付款設備辨識系統陷於錯誤，誤
    認其係有正當權源持卡人，以該不正方法由該等自動付款設
    備取得現金，足以生損害於華南銀行對於現金卡帳戶管理之
    正確性及乙○○。核被告所為，係犯刑法第二百十六條、第
    二百十條之行使偽造私文書罪、同法第三百三十九條第一項
    之詐欺取財罪及同法第三百三十九條之二第一項之利用自動
    付款設備詐欺取財罪。起訴書上漏引刑法第三百三十九條之
    二第一項之利用自動付款設備詐欺取財罪，尚有未洽。被告
    盜用印章之行為為偽造私文書之部分行為，而偽造上開私文
    書後復持以行使，偽造私文書之低度行為應為行使之高度行
    為所吸收，均不另論罪。被告先後多次行使偽造私文書、詐
    欺取財及利用自動付款設備詐欺取財之行為，均時間緊接，
    方法均相同，各觸犯構成要件相同之罪名，分別顯係基於概
    括犯意反覆為之，均為連續犯，應均依刑法第五十六條之規
    定，各以一罪論，並分別加重其刑。又被告所犯連續行使偽
    造私文書罪、連續詐欺取財罪間及連續利用自動付款設備詐
    欺取財罪有方法結果之牽連關係，應從一重之連續行使偽造
    私文書罪處斷。查被告前因犯竊盜罪，經本院分別判處有期
    徒刑五月、七月及八月確定，分別於九十年四月二十三日、
    九十二年五月十三日縮短刑期執行完畢，有臺灣高等法院被
    告前案紀錄表一份在卷可按，被告於有期徒刑之執行完畢後
    ，五年內再犯有期徒刑以上之本罪，為累犯，應依刑法第四
    十七條規定，遞加重其刑。爰審酌被告前有多次竊盜前科，
    素行非佳，又囿於一時貪念利用自動付款設備詐欺取財，並
    偽造郵政存簿儲金提款單盜領告訴人帳戶之存款，損害華南
    銀行對於現金卡帳戶管理正確性、中華郵政公司帳戶管理正
    確性及告訴人，然犯罪後坦承犯行，態度良好，已與告訴人
    以十三萬元達成和解，並已交付之，且於本院準備程序中同
    意再行賠償告訴人三萬九千元，惟未按期給付等一切情狀，
    量處如主文所示之刑，並諭知易科罰金之折算標準，以資懲
    儆。
三、公訴人雖認本案郵政存簿儲金提款單三紙上告訴人之印文，
    應依刑法第二百十九條規定宣告沒收。惟按刑法第二百十九
    條所定不問屬於犯人與否沒收之者，以偽造之印章、印文或
    署押為限，盜用者不在其列（最高法院四十八年臺上字第一
    五三三號、四十八年臺上字第一一三號著有判例意旨可資參
    照），本案郵政存簿儲金提款單三紙上告訴人之印文，係被
    告盜用告訴人之印章而蓋用，並非偽造之印文，核與刑法第
    二百十九條之要件不符，而偽造之提款單因已向郵局行使，
    並非在被告之持有中，故均無庸為沒收之宣告，附此敘明。
據上論斷，應依刑事訴訟法第二百七十三條之一第一項、第二百
九十九條第一項前段、刑法第五十六條、第二百十六條、第二百
十條、第三百三十九條第一項、第三百三十九條之二第一項、第
五十五條、第四十七條、第四十一條第一項前段，罰金罰鍰提高
標準條例第一條前段、第二條，判決如主文。
本案經檢察官陳以敦到庭執行職務
中    華    民    國  九十五  年    四    月  二十八  日
                臺灣臺北地方法院刑事第二庭
                    法      官  雷淑雯
上正本證明與原本無異
如不服本判決應於送達後十日內向本院提出上訴狀
                    書  記  官  陳弘文
中    華    民    國  九十五  年    四    月  二十八  日
附表
┌─┬────┬──────┬────┬────┬───┐
│編│犯罪時間│犯 罪 地 點 │偽造文書│盜用印章│提  領│
│號│        │            │名    稱│次    數│金  額│
├─┼────┼──────┼────┼────┼───┤
│一│九十三年│臺北縣深坑鄉│郵政存簿│在「請蓋│五萬元│
│  │八月十八│北深路三段二│儲金提款│原留印鑑│      │
│  │日上午九│六四號之一之│單      │欄」內，│      │
│  │時四分  │深坑草地尾郵│        │盜用劉孟│      │
│  │        │局（臺北一八│        │和印章二│      │
│  │        │一支局）（起│        │次      │      │
│  │        │訴書誤載為臺│        │        │      │
│  │        │北郵局第二八│        │        │      │
│  │        │一支局）    │        │        │      │
├─┼────┼──────┼────┼────┼───┤
│二│九十三年│臺北市文山區│郵政存簿│在「請蓋│五萬元│
│  │八月十八│木柵路三段二│儲金提款│原留印鑑│      │
│  │日上午十│七號木柵郵局│單      │欄」內，│      │
│  │一時五十│（臺北一七○│        │盜用劉孟│      │
│  │二分    │支局）（起訴│        │和印章一│      │
│  │        │書誤載為臺北│        │次      │      │
│  │        │郵局第二二七│        │        │      │
│  │        │○號支局）  │        │        │      │
├─┼────┼──────┼────┼────┼───┤
│三│九十三年│臺北市文山區│郵政存簿│在「請蓋│二萬元│
│  │八月二十│木新路三段二│儲金提款│原留印鑑│      │
│  │日上午九│五號文山樟腳│單      │欄」內，│      │
│  │時五十七│里郵局（臺北│        │盜用劉孟│      │
│  │分      │一七八支局）│        │和印章一│      │
│  │        │（起訴書誤載│        │次      │      │
│  │        │為臺北郵局第│        │        │      │
│  │        │二二七八號支│        │        │      │
│  │        │局）        │        │        │      │
└─┴────┴──────┴────┴────┴───┘
附錄本案所犯法條全文
刑法第二百十條
偽造、變造私文書，足以生損害於公眾或他人者，處五年以下有
期徒刑。
刑法第二百十六條
行使第二百十條至第二百十五條之文書者，依偽造、變造文書或
登載不實事項或使登載不實事項之規定處斷。
刑法第三百三十九條
意圖為自己或第三人不法之所有，以詐術使人將本人或第三人之
物交付者，處五年以下有期徒刑、拘役或科或併科一千元以下罰
金。
以前項方法得財產上不法之利益或使第三人得之者，亦同。
前二項之未遂犯罰之。
刑法第三百三十九條之二
意圖為自己或第三人不法之所有，以不正方法由自動付款設備取
得他人之物者，處三年以下有期徒刑、拘役或一萬元以下罰金。
以前項方法得財產上不法之利益或使第三人得之者，亦同。


司法院資訊處製作；財團法人民間司法改革基金會備份。
